【裁判字號】    92,上易,1053
【裁判日期】    920904
【裁判案由】    竊盜
【裁判全文】
臺灣高等法院高雄分院刑事判決                  九十二年度上易字第一五三號
    上  訴  人  臺灣屏東地方法院檢察署檢察官
    被      告  乙○○
右上訴人因被告竊盜案件，不服臺灣屏東地方法院九十一年度易字第一○四二號中華
民國九十二年五月二十九日第一審判決（起訴案號：臺灣屏東地方法院檢察署九十一
年度偵字第二三一六號），提起上訴，本院判決如左：
      主  文
上訴駁回。
      理  由
一、公訴意旨略以：被告乙○○意圖為自己不法之所有，於民國九十一年二月二十六
    日下午十一時四十五分許，在屏東縣潮州鎮○○里○○路一二九號中日超商店內
    ，假藉購物之際，趁店員甲○○不注意之際，徒手竊取上開超商店內所販賣之白
    鐵戒指一只（價值新台幣二百九十元），得手後即據為己有，被告之上開竊取過
    程經店內之監視錄影機全程攝影，嗣於同年三月一日經該超商店員向警方報案後
    ，始查悉上情，因認被告涉犯刑法第三百二十條第一項之竊盜罪嫌云云。
二、按犯罪事實應依證據認定之，無證據不得推定其犯罪事實。又不能證明被告犯罪
    者，應諭知無罪之判決，刑事訴訟法第一百五十四條、第三百零一條第一項分別
    定有明文。復按告訴人之告訴，係以使被告受刑事訴追為目的，是其陳述是否與
    事實相符，自應調查其他證據以資審認；又事實審法院對於證據之取捨，依法雖
    有自由判斷之權，然積極證據不足證明犯罪事實時，被告之抗辯或反證縱屬虛偽
    ，仍不能以此資為積極證據應予採信之理由，最高法院亦著有五十二年臺上字第
    一三００號及三十年上字第四八二號判例可資參照。而所謂之證據，須適於為被
    告犯罪事實之證明者，始得採為斷罪資料，如未發現相當之證據，或證據不足以
    證明者，自不能以推測或擬制之方法，以為裁判之基礎（最高法院五十三年臺上
    字第二七五０號、四十年臺上字第八十六號判例參照）。
三、公訴意旨以被告乙○○涉犯竊盜罪嫌，無非以證人甲○○及蔡光立之證述及勘驗
    錄影帶發現被告與證人甲○○交涉挑選戒指時，趁甲○○不注意時用右手取戒指
    先後快速放入左手掌，再放入身上口袋，而同時其右手仍在戒指展示盒上摸來摸
    去，除與甲○○及蔡光立證述失竊情節相符外，並有錄影帶相片二十三張附卷可
    佐為論據。
四、訊據被告固坦承右揭時、地挑選白鐵戒指之事實不諱，惟堅詞否認有竊盜之犯行
    ，辯稱：當時我看戒子及試戴戒指並向夜班負責之店員解說戒子如何辨識，後來
    就有一對夫妻來店問路，我即將戒子放在原處，並將在盒子關閉而帶該對夫妻到
    外邊指示方向，再次入店內拿我所購買之物品並與店員聊天約五分鐘就離開了，
    並沒有竊取戒指等語。
五、經查：
  (一)證人即中日超商店員甲○○於警訊及偵查中證稱：被告假藉玩賞戒指，乘伊在收
    錢時將戒子藏在指縫中並將擺飾盒閉合，並藉雙手放置於牛仔褲右前口袋內，那
    當時我並未查覺，從監視錄影帶中發現該盒子陳列無放置戒指則會產生黑點，如
    有放置戒指則會產生反光白點，該盒經被告玩賞後依監視錄影帶查看則會產生黑
    點，即表示該枚戒指被告拿走云云。惟本件被告挑選白鐵戒指經過之影帶錄內容
    ，經原審轉錄為慢速VCD光碟後，再以電腦之Windows Media  Player程式播放再
    三察看，被告挑選戒指過程中前三次均將戒指放回戒指盒內，最後一次在挑選時
    被告再度從戒指盒拿起戒指觀看後有放回的動作，但因影像模糊及戒指過小無法
    確認竟究有竊取戒指等情，有原審勘驗筆錄附卷（見原審法院審理卷第三十一頁
    反面）為憑。另將上述錄影帶送內政部警政署刑事警察局鑑定結果：因所送錄影
    帶內被告之手部畫面部分，其影像品質不佳，且影像尺寸過小，無法辦識是否手
    持戒指一節，亦有該局九十一年十二月二十六日刑鑑字第○九一○三三四九六九
    號函附卷可稽（見原審法院審理卷第二十一頁）。再將右開錄影帶送請法務部調
    查局鑑定，據該局表示因該監視錄影帶畫面所錄製內容與該局系統不符，須由原
    錄製處所使用原設備將相關畫面拷貝為標準畫面再行鑑定，經警向中日超商負責
    人查詢表示，該店於九十一年底結束營業，原監視錄影設備均已轉售他人無從拷
    貝，嗣警再查詢其他超商及攝影器材公司，均無適當之設備可將上述錄影帶翻拷
    成單一標準畫面，故無法再送法務部調查局鑑定等節，有法務部調查局九十二年
    一月十六日調科柒字第○九二○○○○九二三○號函及屏東縣警察局潮州分局九
    十二年五月一日（九二）○九二○○○一三五一號函附卷可參。依此，原審法院
    勘驗及刑事警察局之鑑定結果，均無法確認被告於挑選戒指過程中有何竊取白鐵
    戒指之犯行，是被告所言未有竊盜戒指之辯詞，自有所本，所辯應予採信。
  (二)雖證人甲○○於偵查中證稱：案發時僅有被告一人觸摸那只戒指云云；及證人即
    中日超商之店長蔡光立於偵查中亦證述：我們在交接班時清點才知道少了一只戒
    指，後來看監錄影帶發現只有被告一人去碰觸到戒指的盒子云云。然被告有無竊
    盜白鐵戒指之犯行，應以被告實際上有無竊盜之行為為準。蓋上述白鐵戒指不翼
    而飛，其原因不一而足，或出於收拾過程中遺失、或因清點未明、或掉落店內等
    等，在在無法排除其可能性，更何況依前開原審勘驗及刑事警察局之鑑定結果既
    無法確定被告於選購過程中有何竊取戒指之犯行，業如前所述，自不得以被告係
    案發時段內惟一選購戒指之人，遽而推論被告即有竊盜戒指之行為。
  (三)本件檢察官雖於九十一年九月二日、九十二年六月十八日雖均勘驗現場之錄影帶
    ，均載明：「：：被告將其右手取得之戒指放入左手或指縫間後，再假裝很認真
    的尋找自己視野前之二盒戒指，且左、右手在摸索中，因當時有路人進來問路，
    被告即趁此機會順勢將其左手之戒指以迅雷不及掩耳之速度放置於自己身體口袋
    內，自始至終均未見被告將戒指放回戒指盒。」等情，惟按本件經專業之機關內
    政部警政署刑事警察局以最專業之儀器及知識鑑定結果，均因所送錄影帶內被告
    之手部畫面部分，其影像品質不佳，且影像尺寸過小，無法辦識是否手持戒指等
    情，已如前述。又如何能僅憑肉眼即能確定被告竊取戒指？且檢察官勘驗筆錄既
    稱被告係以「迅雷不及掩耳之速度」，將戒指放置於自己身體口袋內，則其迅雷
    不及掩耳之速度，係指速度如同閃電、雷聲一般，達於音速之迅速，則又豈能為
    一般人於勘驗時發覺？本院綜合判斷結果，認尚難僅憑上開勘驗結果，遽為被告
    不利之認定。
  (四)揆諸上開說明，尚無積極證據可證被告有何竊盜之犯行。此外，本院復查無其他
    積極證據足認被告涉有何公訴人所訴之犯行，本件自屬不能證明被告犯罪。
六、原審因而為被告乙○○無罪之判決，核無不合。檢察官上訴意旨，仍執前詞，指
    摘原判決不當，為無理由，應予駁回。
據上論結，應依刑事訴訟法第三百六十八條，判決如主文。
本案經檢察官陳國全到庭執行職務。
中      華      民      國    九十二    年      九      月      四      日
                              臺灣高等法院高雄分院刑事第九庭
                                  審判長法官  張明松
                                        法官  張盛喜
                                        法官  任森銓
右正本證明與原本無異。
不得上訴。
                                  法院書記官  施耀程
中      華      民國      九十二      年      九      月    四    日


司法院資訊處製作；財團法人民間司法改革基金會備份。
